臺灣高等法院臺中分院刑事判決
111年度交上易字第278號
上  訴  人  
即  被  告  戴鈺宸
上列上訴人即被告因過失傷害案件，不服臺灣臺中地方法院110
年度交易字第1344號中華民國111年2月17日第一審判決（起訴案
號：臺灣臺中地方檢察署110年度偵字第26890號），提起上訴，
本院判決如下：
    主  文
上訴駁回。
    理  由
壹、審理範圍：
一、按刑事訴訟法第348條第3項規定：「上訴得明示僅就判決之
    刑、沒收或保安處分一部為之。」，核其立法理由謂：「為
    尊重當事人設定攻防之範圍，並減輕上訴審審理之負擔，容
    許上訴權人僅針對刑、沒收或保安處分一部提起上訴，其未
    表明上訴之認定犯罪事實部分，則不在第二審之審判範圍。
    如為數罪併罰之案件，亦得僅針對各罪之刑、沒收、保安處
    分或對併罰所定之應執行刑、沒收、保安處分，提起上訴，
    其效力不及於原審所認定之各犯罪事實，此部分犯罪事實不
    在上訴審審查範圍」等語。故就各罪之刑，依據現行法律的
    規定，已得不隨同其犯罪事實，而單獨成為上訴之客體，且
    於上訴人明示僅就刑度上訴時，第二審法院即不再就原審所
    認定之犯罪事實為審查，而應以原審所認定之犯罪事實，作
    為論認原審所定刑度妥適與否的判斷基礎。
二、查上訴人即被告戴鈺宸（下稱被告）於本院審理程序時陳稱
    ：「（問：依據上訴狀所示，你只是希望與對方調解，對犯
    罪事實部分是否承認有過失？）我承認我有過失。（問：
    上訴範圍是否僅針對量刑部分提起上訴，對犯罪事實均承認
    ？）是的。」等語（見本院卷第65頁），足認被告於本院審
    理時已明示其上訴意旨，係認原審所量處之刑度過重，至於
    原審判決所認定之犯罪事實部分，被告則不上訴。揆諸前揭
    規定意旨，本院應僅就原審量刑妥適與否進行審理，其他部
    分則非本院之審查範圍。
貳、本案據以審查原審刑度妥適與否之犯罪事實及所犯罪名分述
    如下：
一、犯罪事實：戴鈺宸於民國109年8月21日10時25分許，騎乘車
    牌號碼000-0000號普通重型機車搭載李苑萍，沿臺中市北屯
    區經貿三路往后庄北路方向行駛，行經該路段與中清路交岔
    路口時，本應注意騎乘機車行駛至交岔路口，應遵守道路交
    通號誌之指示，且應注意車前狀況，並隨時採取必要之安全
    措施，而當時天候晴、日間自然光線、視距良好、路面乾燥
    、柏油路面乾燥、無缺陷及障礙物，客觀上並無不能注意之
    情事，竟疏未注意及此，而闖紅燈貿然駛入該路口，適邱泓
    文無照（駕照被吊扣）騎乘車牌號碼000-0000號普通重型機
    車，沿臺中市北屯區中清路往郊區方向行駛至該交岔路口時
    ，亦違規闖紅燈逕自駛入該路口，雙方車輛因而發生碰撞，
    致邱泓文人車倒地，並受有左側第2-6根肋骨及右側第1根肋
    骨閉鎖性骨折、左側血胸、顱內出血、左鎖骨骨折、下唇撕
    裂傷（約1.5公分）、雙上肢及左下肢擦挫傷、出血性腦中
    風、左側肋骨閉鎖性骨折、創傷性血胸、多處損傷等傷害，
    經送醫治療、手術及復健後，仍受有大腦創傷性出血伴左側
    肢體無力、認知功能障礙、構音障礙及吞嚥困難等重傷害。
    戴鈺宸肇事後留在現場，在有偵查犯罪職權之機關或公務員
    尚未發覺何人肇事前，即向前來處理本案道路交通事故之員
    警供承其為肇事人，自首並接受裁判，始查悉上情。
二、原審判決依據上開犯罪事實，認被告所為係犯刑法第284條
    後段之過失傷害致人重傷罪，核無不合，尚無違誤。
參、上訴駁回之理由：
一、原審量刑之說明：原審判決以被告合於自首之要件，依刑法
    第62條前段規定減輕其刑，並審酌被告騎車疏未遵守交通規
    則，而與被害人騎乘之機車發生碰撞，致被害人受有上開重
    傷害，應予非難；並考量被告犯後已坦承犯行，惟迄未與代
    行告訴人達成和解並獲取諒恕之犯後態度；另酌以被告前無
    任何犯罪之前科紀錄，有臺灣高等法院被告前案紀錄表1份
    （見原審卷㈠第15頁）附卷足憑，素行良好；兼衡以被告本
    案犯罪之情節、違反注意義務之程度、其與被害人均為肇事
    因素、所生危害及其自陳大學肄業之智識程度、從事營業員
    、月收入新臺幣(下同)2萬4,000元、未婚、無子女、無需扶
    養任何人、勉持之家庭經濟狀況、身體沒有重大疾病（見原
    審卷㈡第154頁）等一切情狀，量處有期徒刑7月。
二、被告上訴意旨略以：自始至終調解被告都有到場，可是對方
    皆未到場，無法討論確切總金額。請幫被告裁決與車主李苑
    萍跟告訴人邱泓文的肇責比例及分擔金額。車禍現場有看到
    告訴人邱泓文機車車箱有酒瓶掉出，且未知告訴人邱泓文的
    酒測值。被告對告訴人邱泓文的傷勢身感自責與關心，因告
    訴人邱泓文在金門休養等語。
三、經查：被告請求本院就被告與車主李苑萍及告訴人之肇責比
    例及分擔金額予以查明，惟此乃民事損害賠償責任之爭點及
    關係事項，與被告就本件車禍事故具有過失責任，且與告訴
    人所受之重傷間具有相當因果關係等待證事實並不相關，雖
    告訴人亦同為肇事因素，然此僅係雙方過失程度輕重及告訴
    人與其家屬為民事損害賠償請求時應否減輕被告賠償責任之
    問題，無礙於被告本案犯行之成立，自無調查之必要，先予
    敘明。至被告所述「車禍現場有看到告訴人機車車箱有酒瓶
    掉出，且未知告訴人的酒測值」云云，亦僅係被告猜測之詞
    ，尚不足據此消弭被告之過失責任而為有利被告之認定。又
    刑之量定，為求個案裁判之妥當性，法律賦予法院裁量之權
    ，量刑輕重，屬為裁判之法院得依職權自由裁量之事項，苟
    其量刑已以行為人之責任為基礎，並斟酌刑法第57條各款所
    列情狀，在法定刑度內，酌量科刑，無顯然失當或違反公平
    、比例及罪刑相當原則者，亦無偏執一端，致明顯失出失入
    情形，自不得指為違法。經查，原審判決已以被告之責任為
    基礎，審酌刑法第57條各款所列情狀，對於被告疏未遵守交
    通規則，而與告訴人騎乘之機車發生碰撞，致告訴人受有上
    開重傷害，考量被告犯後已坦承犯行，惟迄未與代行告訴人
    達成和解並獲取諒恕之犯後態度，復酌以被告前無任何犯罪
    之前科紀錄，素行良好，兼衡被告本案犯罪之情節、違反注
    意義務之程度、與被害人均為肇事因素、所生危害，及被告
    自陳之教育程度、職業、家庭及經濟狀況等一切情狀，綜合
    整體情狀而為評價，係合法行使其裁量權，於客觀上既未逾
    越法定刑度，亦無量刑過重之情況，難認有何違法或不當之
    處。況本案被告所犯刑法第284條後段之過失傷害致人重傷
    罪之法定刑度為3年以下有期徒刑、拘役或30萬元以下罰金
    ，亦即最低可量處至罰金刑，被告並得依自首規定減輕其刑
    ，難謂有何宣告法定最低度刑猶嫌過重，而可資憫恕之情；
    且審諸本件被告疏失及告訴人所生損害之程度非輕，縱將被
    告上訴所稱「調解時均有到場」、「對告訴人傷勢身感自責
    與關心」等節均一併納入考量，仍難認原審所量處刑度有何
    過重之情事，亦難認依其犯罪情狀，有何縱科以最低刑度猶
    嫌過重之顯可憫恕或情輕法重情形。是被告上訴後既經本院
    安排調解，猶未能與告訴人調解成立或獲取告訴人之宥恕，
    猶請求再予輕判，核無理由，應予駁回。
據上論結，應依刑事訴訟法第368條，判決如主文。
本案經檢察官楊仕正提起公訴，檢察官施清火到庭執行職務。
中　　華　　民　　國　　111 　年　　7 　　月　　28　　日
            刑事第二庭   審判長法　官　何  志  通
                               法　官  石  馨  文
                               法　官  許  月  馨
以上正本證明與原本無異。
不得上訴。 
                               書記官  李  妍  嬅 

中　　華　　民　　國　　111 　年　　7 　　月　　29　　日